【裁判字號】    99,上易,954
【裁判日期】    990721
【裁判案由】    竊盜
【裁判全文】
臺灣高等法院刑事判決                 99年度上易字第954號
上  訴  人  乙○○
即  被  告
上列上訴人因竊盜案件，不服臺灣板橋地方法院99年度易字第30
7 號，中華民國99年2 月26日第一審判決（起訴案號：臺灣板橋
地方法院檢察署98年度偵字第21657 號），提起上訴，本院判決
如下：
    主  文
上訴駁回。
    事  實
一、乙○○意圖為自己不法之所有，於民國（下同）98年8 月7
    日凌晨3 時許，在臺北縣土城市○○街8 號前，見甲○○之
    車牌號碼：009-EWL 號之重型機車停放於該處騎樓，趁甲○
    ○疏未注意之際，穿戴其所有之乳膠手套1 雙，並持其所有
    客觀上足供兇器使用之扳手2 支，以鬆脫螺絲之方式竊取該
    機車上後輪避震器，正鬆開螺絲為卸除之際，旋即為該棟住
    戶廖六蕭發現加以制止而未得逞，嗣經報警處理當場扣得乙
    ○○所有供竊行所用之乳膠手套1 雙及扳手2 支，始悉上情
    。
二、案經臺北縣政府警察局土城分局移由臺灣板橋地方法院檢察
    署檢察官偵查起訴。
    理  由
壹、程序方面：
    按被告以外之人於審判外之陳述，雖不符刑事訴訟法第159
    條之1 至第159 條之4 之規定，而經當事人於審判程序同意
    作為證據，法院審酌該言詞陳述或書面陳述作成時之情況，
    認為適當者，亦得為證據；當事人、代理人或辯護人於法院
    調查證據時，知有刑事訴訟法第159 條第1 項不得為證據之
    情形，而未於言詞辯論終結前聲明異議者，視為有前項之同
    意，刑事訴訟法第159 條之1 、第159 條之5 第1 項、第2
    項分別定有明文。經查，本判決下列所引用之被告以外之人
    於審判外之陳述，檢察官及被告於本院言詞辯論終結前均未
    聲明異議，本院審酌上開證據資料製作時較無人情施壓或干
    擾，亦無不當取供，及證明力明顯過低之瑕疵，認以之作為
    證據應屬適當，故揆諸前開規定，認前揭證據資料有證據能
    力，合先敘明。
貳、實體方面：
一、訊據被告固承認有於前開時間地點，以乳膠手套1 雙、扳手
    2 支等物件拆卸如上所述機車之避震器而當場遭拘捕等情事
    不諱，惟矢口否認有竊盜之犯意，辯稱：因其與被害人甲○
    ○同為加油站同行，於案發前一日下班時發現加油站營收短
    少，懷疑是甲○○所拿，因此想破壞甲○○機車之物而為報
    復，其目的只是要讓甲○○無法騎乘機車，並非要竊取該避
    震器云云。經查：
（一）前揭009-EWL 號機車之後輪避震器為被害人甲○○所有，
      因被告在案發地點徘徊張望，嗣戴手套並持2 支扳鉗拆解
      ，尚未拆卸完畢即為證人廖六蕭發現，被告見狀後逃逸，
      嗣經廖六蕭追逐壓制被告並報警處理等情，業經證人甲○
      ○、廖六蕭分別於警詢或偵查時證述綦祥，並有現場照片
      暨扣案物照片、贓物認領保管單、車籍資料等件在卷為憑
      。此外，復有被告作案用乳膠手套1 雙、扳手2 支等物扣
      案可資佐證，堪信為真實。
（二）被告雖辯稱：其僅基於毀損之意圖，並無偷竊之犯意，目
      的是讓被害人沒有辦法騎機車云云。惟依被告於原審審理
      時供稱：案發當時只想拆機車之避震器，拆卸過程約花了
      半個小時等語（見原審卷第189 頁反面），及證人廖六蕭
      於警詢時證述：伊於其住處三樓陽台抽菸，發現被告在其
      住處樓下徘徊張望約30分鐘，便開始拆卸前揭機車避震器
      等語（見偵查卷第17頁）。苟被告僅為報復被害人或使被
      害人機車無法行駛，大可花費數秒時間刺穿被害人機車之
      輪胎或刮破機車之座椅即可，又何需大費周章花費約半小
      時之時間在現場張望，甚或耗費相當之時間拆卸系爭避震
      器，此顯有違經驗法則。且拆卸機車之避震器，僅騎乘機
      車時無法發揮避震之效果，仍不能達成被告所述使被害人
      無法騎乘機車之目的。被告既未提出任何證據佐證其犯案
      之動機，僅空言辯稱為報復被害人而為上開犯行，自不足
      採。
（三）綜上所述，本件事證已臻明確，被告所辯無非畏罪卸責之
      詞，不足採信，其犯行洵堪認定，應依法論科。
二、按刑法第321 條第1 項第3 款之攜帶兇器竊盜罪，係以行為
    人攜帶兇器竊盜為其加重條件，此所謂兇器，其種類並無限
    制，凡客觀上足對人之生命、身體、安全構成威脅，具有危
    險性之兇器均屬之，且祇須行竊時攜帶此種具有危險性之兇
    器為已足，並不以攜帶之初有行兇之意圖為必要。查被告持
    以竊取機車避震器扳手1 支業已扣案，該扳手為金屬材質、
    質地堅硬，且為被告持該扳手鬆動避震器螺絲之事實，有照
    片2 幀在卷可憑（見偵查卷第21頁），顯見上開扳手客觀上
    足以傷害人之生命、身體、安全而具有危險性，自屬刑法第
    321 條第1 項第3 款所稱之兇器無訛。核被告所為，係犯刑
    法第321 條第2 項、第1 項第3 款之攜帶兇器竊盜未遂罪；
    其所為竊盜犯行而未將所竊之物置入實力支配下即被逮捕，
    為未遂犯，依法減輕其刑。
三、原審認被告罪證明確，因而依刑法第321 條第2 項、第1 項
    第3 款、第25條、第41條第1 項、第38條第1 項第2 款之規
    定，並審酌被告素行，及其犯罪動機、目的、手段、尚未竊
    得財物暨該物之價值、對被害人所生損害程度，兼酌被告犯
    罪後否認犯行之態度等一切情狀，量處被告有期徒刑4 月，
    及諭知易科罰金之折算標準。並以乳膠手套1 雙、扳手2 支
    等物為被告所有供犯罪所用之物，依法諭知沒收。核其認事
    用法，並無違誤，量刑亦稱妥適，被告上訴意旨認：其拆卸
    之原廠避震器之二手市場價格並不算高，且無法使用於其機
    車上，其實無偷竊販賣之動機；再其若要偷竊，大可找不認
    識之人之機車下手，又何須偷竊熟識之被害人機車之避震器
    ，更無庸論本件案發地點旁邊尚有警衛看守；又被告於犯案
    時，有機會將避震器帶走，為何未將之帶走云云。惟任何物
    品無論貴賤，除非經所有人棄置，均可作為竊盜之標的，只
    要該物品具有一定之交易或保存價值，不能因偷竊之物品價
    值低賤或未供己使用，即謂無偷竊之動機。再行竊者鎖定犯
    案之目標是否為熟人，與其是否為竊盜行為並無必然關聯，
    且刑法第324 條尚有親屬間相盜免刑及告訴乃論之規定，顯
    見竊盜對象並不以非熟悉之人為必要。又行竊地點附近是否
    有保全警衛等情，僅為竊盜行為人選擇犯案目標或於犯案時
    是否須嚴防被發現之考量，亦與竊盜行為無關。至被告係於
    竊盜過程時經證人廖六蕭發現而報警逮捕，是被告未及將系
    爭避震器拆卸完整，且未將系爭避震器帶離犯罪現場，僅影
    響是否成立竊盜既遂或未遂罪，不能資為被告有無竊盜犯意
    之認定。綜上所述，被告執前辯詞，提起本件上訴，並無理
    由，應駁回之。
據上論斷，應依刑事訴訟法第368 條，判決如主文。
本案經檢察官田炳麟到庭執行職務。
中    華    民    國    99    年    7     月    21    日
                  刑事第十四庭審判長法  官  陳志洋
                                    法  官  梁耀鑌
                                    法  官  謝靜恒
以上正本證明與原本無異。
不得上訴。
                                    書記官  陳珮茹
中    華    民    國    99    年    7     月    21    日
附錄：本案論罪科刑法條全文
刑法第321條
犯竊盜罪而有左列情形之一者，處6 月以上、5 年以下有期徒刑
：
一、於夜間侵入住宅或有人居住之建築物、船艦或隱匿其內而犯
    之者。
二、毀越門扇、牆垣或其他安全設備而犯之者。
三、攜帶兇器而犯之者。
四、結夥三人以上而犯之者。
五、乘火災、水災或其他災害之際而犯之者。
六、在車站或埠頭而犯之者。
前項之未遂犯罰之。

司法院資訊處製作；財團法人民間司法改革基金會備份。
